臺灣桃園地方法院刑事判決　　　　　　　99年度易字第1121號
公　訴　人　臺灣桃園地方法院檢察署檢察官
被　　　告　江偉民
上列被告因詐欺案件，經檢察官提起公訴（99年度偵字第20277
號），本院判決如下：
    主  文
江偉民幫助意圖為自己不法之所有，以詐術使人將本人之物交付
，處拘役伍拾日，如易科罰金，以新臺幣壹仟元折算壹日。
    事  實
一、江偉民雖預見提供金融機構帳戶之金融卡及密碼予他人使用
    ，足以幫助他人提領獲取詐欺之犯罪所得，竟仍不違背其本
    意，基於幫助詐欺之不確定故意，於民國99年4 月初之某不
    詳時間，在桃園縣中壢市○○路445 巷43弄23號內，向不知
    情之前妻翟廣英借用翟廣英所申辦之聯邦商業銀行中壢分行
    （下稱聯邦銀行）帳號第000-000000000000號帳戶之存摺、
    提款卡、密碼後，另於99年4 月1 日至同月11日間之某不詳
    時間，在臺灣某不詳地點，交予某真實姓名年籍不詳之詐欺
    集團成年成員使用，而該取得翟廣英前揭帳戶提款卡及密碼
    之人，即與其所屬詐欺集團成員，共同基於意圖為自己不法
    所有之詐欺犯意聯絡，於如附表所示之時間、以如附表所示
    之詐騙方式，使被害人於如附表所示之時間匯款至翟廣英上
    開帳戶（被害人、詐騙時間、詐騙方式、匯款時間、金額、
    帳戶詳如附表所示），嗣因蔡旻芳、林儷雯發覺受騙，經報
    警後始查悉上情。
二、案經蔡旻芳、林儷雯訴由桃園縣政府警察局平鎮分局報告臺
    灣桃園地方法院檢察署檢察官偵查後提起公訴。
    理  由
壹、程序部分
一、按被告以外之人於審判外之言詞或書面陳述，除法律有規定
    者外，不得作為證據；又被告以外之人於審判外之陳述，雖
    不符合刑事訴訟法第159 條之1 至第159 條之4 之規定，但
    經當事人於審判程序同意作為證據，法院審酌該言詞陳述或
    書面陳述作成時之情況，認為適當者，亦得為證據。當事人
    、代理人或辯護人於法院調查證據時，知有同法第159 條第
    1 項不得為證據之情形，而未於言詞辯論終結前聲明異議者
    ，視為有前項之同意。同法第159 條第1 項、第159 條之5
    分別定有明文。經查，證人即被告之前妻翟廣英、證人即被
    害人蔡旻芳、林儷雯分別於警詢所為之陳述雖屬傳聞證據，
    惟被告知有上開傳聞證據資料，於準備程序及審理中均未出
    庭表示意見而不予爭執，且迄至言詞辯論終結前亦未聲明異
    議，復本院認其作成過程並無違法之情，經審酌後認為適當
    ，合於同法第159 條之5 同意性之例外規定，自具有證據能
    力。
二、至本件認定事實所引用之卷內其餘卷證資料（包括聯邦銀行
    99年5 月17日（99）聯業管（集）字第09910308843 號函暨
    所附開戶基本資料及交易明細清單各1 件、高雄市政府警察
    局三民第二分局陽明派出所受理刑事案件報案三聯單（蔡旻
    芳）、臺北縣政府警察局中和第二分局積穗派出所受理刑事
    報案三聯單（林儷雯）、YAHOO ！奇摩拍賣網站網頁畫面、
    內政部警政署反詐騙案件紀錄表（林儷雯、蔡旻芳）、被害
    人林儷雯國泰世華銀行、聯邦銀行自動櫃員機交易明細表共
    3 紙、被害人蔡旻芳聯邦銀行自動櫃員機交易明細表共2 紙
    等文書證據及物證），並無證據證明係公務員違背法定程序
    所取得，被告知有上開傳聞證據資料，於準備程序及審理中
    均未出庭表示意見而不予爭執，且迄至言詞辯論終結前亦未
    聲明異議，茲審酌該等書面陳述作成時之情況，並無不宜作
    為證據之情事，且本院認為以之作為本件論罪之證據，均與
    待證事實具有關聯性，作為本案之證據亦屬適當，是依上開
    規定，自得為證據。
貳、實體部分
一、訊據被告江偉民於警詢中固坦認有向翟廣英借用上開帳戶之
    情事，惟矢口否認涉有詐欺犯行，辯稱：伊係於99年4 月初
    ，在翟廣英位於桃園縣中壢市之現住處內，向她借取上開帳
    戶，伊借到存簿及提款卡後，就放置於摩托車車廂內，後來
    約於99年4 月中旬接近20日左右，伊欲把存簿及提款卡拿到
    家中放置，才發現提款卡遺失，沒外人知道提款卡密碼，伊
    無法解釋為何會遭詐騙集團作為犯罪工具使用云云。惟查：
  (一)上開聯邦銀行帳戶，係證人即被告之前妻翟廣英所申辦，並
    於99年4 月初借予被告等情，業據被告自承在卷，核與證人
    翟廣英於警詢之證詞相符，並有該帳戶之開戶資料附卷可稽
    ，堪以採信。另被害人蔡旻芳及林儷雯2 人確實因如附表所
    示之原因，陷於錯誤，匯款如附表所示之金額至翟廣英所申
    辦之上開帳戶內，且旋即遭提領一空，此情除據被害人蔡旻
    芳及林儷雯2 人於警詢指述明確在卷外，復有聯邦銀行99年
    5 月17日（99）聯業管（集）字第09910308843 號函暨所附
    開戶基本資料及交易明細清單各1 件、高雄市政府警察局三
    民第二分局陽明派出所受理刑事案件報案三聯單（蔡旻芳）
    、臺北縣政府警察局中和第二分局積穗派出所受理刑事報案
    三聯單（林儷雯）、YAHOO ！奇摩拍賣網站網頁畫面、內政
    部警政署反詐騙案件紀錄表（林儷雯、蔡旻芳）、被害人林
    儷雯國泰世華銀行、聯邦銀行自動櫃員機交易明細表共3 紙
    、被害人蔡旻芳聯邦銀行自動櫃員機交易明細表共2 紙等資
    料在卷可參，足證上開翟廣英所申辦之帳戶，確為詐欺集團
    作為實施本案詐欺取財犯行之用一節，足堪認定。
  (二)被告雖以上詞置辯，然依被害人所指述遭詐騙之經過，可知
    行騙者應係具有相當分工之詐欺集團，被告向翟廣英借得之
    提款卡若係因置於摩托車置物箱中不知何故遺失，豈會如此
    恰巧，剛好被詐欺集團成員拾得？縱然果恰巧為詐欺團成員
    員拾獲，則拾得者理應可預期原持卡人於遺失後，有申請掛
    失前開帳戶提款卡之可能，而眾所周知提款卡一經掛失，該
    帳戶即無法提領帳戶內之款項，復佐以目前社會上一般人防
    詐意識高漲，欲為詐騙之人必費盡心力使出相當詐術，方能
    有所得，準此，行騙之人既大費周章誘使被害人匯款，豈有
    指示被害人將錢匯入一隨時可能掛失止付之帳戶內而毫不畏
    懼辛苦騙得之款項無法提領，致徒勞無功之理？次查，被告
    復稱該提款卡密碼，無外人知悉，然觀諸翟廣英所有之上開
    帳戶之最近交易資料可知，被害人蔡旻芳及林儷雯所匯入之
    款項於99年4 月13日入帳後，旋於同日（13日）遭人提領殆
    盡，表示該持卡提領之人知悉提款卡之密碼，否則無法順利
    提款，而個人帳戶之提款卡密碼，乃係帳戶所有人個人所設
    定，唯有帳戶所有人自己或經其所告知之人得以知悉外，旁
    人實無從獲知，是以前開帳戶之金錢既遭人提領，倘非被告
    將上開帳戶之提款卡密碼告知詐欺集團成員，該詐欺集團成
    員如何得以自翟廣英所有之帳戶內，將所匯款項提領一空。
    末參以被告於遺失上開金融帳戶提款卡後，並未向銀行為掛
    失之處理，此有聯邦銀行99年5 月17日（99）聯業管（集）
    字第09910308843 號函1 份在卷可稽，不僅與一般人於遺失
    提款卡後均會盡速掛失止付之常情有違外，更令人疑其不為
    掛失止付之舉，係在配合詐欺集團方便渠等取款。綜據上證
    ，被告所稱提款卡遺失之辯詞，與事實、常情均有未合，顯
    係臨訟卸責之語，委無可採，系爭帳戶之提款卡，應係被告
    交付他人並告以密碼，洵堪認定。
二、次按金融帳戶為個人之理財工具，而現今臺灣社會，因政府
    開放金融業申請設立，金融機構大量增加，一般民眾皆可以
    存入最低開戶金額之方式自由申請開設金融帳戶，並無任何
    特殊之限制，因此一般人申請存款帳戶極為容易而便利，且
    得同時在不同金融機構申請多數存款帳戶使用，並無使用他
    人帳戶之必要，此為一般日常生活所熟知之常識，故除非充
    作犯罪使用，並藉此躲避警方追緝，一般正常使用之存款帳
    戶，並無向他人租用或購買帳戶存摺及提款卡之必要。何況
    ，金融存款帳戶，攸關存戶個人財產權益之保障，專屬性甚
    高，衡諸常理，若非與本人有密切關係，不可能提供個人帳
    戶供他人使用，縱有交付個人帳戶予他人使用之特殊情形，
    亦必會先行瞭解他人使用帳戶之目的始行提供，參以坊間報
    章雜誌及其他新聞媒體，對於以簡訊通知中獎、刮刮樂、假
    退稅真詐財或其他類似之不法犯罪集團，經常利用大量收購
    之他人存款帳戶，以隱匿其等詐欺取財犯罪之不法行徑，規
    避執法人員之查緝，並掩飾、確保因自己犯罪所得之財物，
    類此在社會上層出不窮之案件，亦多所報導及再三披露，被
    告將前揭帳戶提款卡及密碼，交付姓名、年籍不詳之犯罪集
    團成員使用，自可預見該收集帳戶之人可能將之用來從事詐
    欺取財或恐嚇取財等財產犯罪之人頭帳戶，以收取被害人匯
    入之款項，惟其竟仍將金融卡、密碼交付予真實年籍不詳之
    人，其顯具有縱有人以其金融帳戶實施詐欺取財或恐嚇取財
    等財產犯罪亦不違背其本意之幫助意思甚明。
三、按刑法上之幫助犯，係對於犯罪與正犯有共同之認識，而以
    幫助之意思，對於正犯資以助力，而未參與實施犯罪之行為
    者而言（最高法院75年度臺上字第1509號、84年度臺上字第
    5998號、88年度臺上字第1270號判決意旨參照）；是以，如
    未參與實施犯罪構成要件之行為，且係出於幫助之意思提供
    助力，即屬幫助犯，而非共同正犯。查被告提供上開帳戶予
    他人使用，使他人得基於詐欺取財之犯意，向被害人蔡旻芳
    及林儷雯2 人施用詐術，致使被害人2 人陷於錯誤而匯款至
    被告上開帳戶內，以遂行詐欺取財之犯行，然被告單純提供
    帳戶供人使用之行為，並不等同於向被害人2 人施以欺罔之
    詐術行為，此外，復無其他證據證明被告有參與詐欺取財犯
    行之構成要件行為，是被告提供帳戶供人使用之行為，係對
    於他人遂行詐欺取財之犯行資以助力。核其所為，係犯刑法
    第339 條第1 項詐欺取財罪之幫助犯，衡諸其犯罪情節，並
    依刑法第30條第2 項之規定，按正犯之刑減輕之。被告江偉
    民以1 次提供帳戶資料之1 個幫助行為助成詐欺集團成員對
    附表所示之被害人2 人為詐欺犯行，核屬1 行為觸犯數罪名
    之同種想像競合，應依刑法第55條想像競合犯之規定，從一
    重之幫助詐欺取財既遂罪論處。爰審酌被告係一成年且智力
    成熟之人，竟提供前開帳戶資料，幫助上開詐騙集團成員使
    渠等方便行騙財物，助長詐騙集團詐財歪風，並增加查緝困
    難，危害財產安全及社會秩序之穩定，並使得被害人受有上
    開損害，犯罪情節與所生危害程度，犯罪後否認犯行之態度
    等其他一切情狀，量處如主文所示之刑，並於斟酌本案犯罪
    情節及被告資力等節後，諭知如主文所示之易科罰金折算標
    準，以資懲戒。另檢察官雖當庭對被告具體求予量處有期徒
    刑3 月，惟本院衡酌本案之犯罪情節及犯罪所生危害後，認
    上揭刑度已足對被告收懲戒之效，是檢察官前開具體求刑稍
    嫌過重，併予敘明。末被告交予不詳年籍姓名之人之上開提
    款卡等物，雖係供犯罪所用之物，但未經扣案，迄今仍未取
    回，且非義務沒收之物，爰不為沒收之諭知，附此敘明。
四、按法院認為應科拘役、罰金或應諭知免刑或無罪之案件，被
    告經合法傳喚無正當理由不到庭者，得不待其陳述逕行判決
    。刑事訴訟法第306 條定有明文。此學理上所稱「缺席判決
    」之規定，乃在不牴觸憲法比例原則之要求下，為兼顧訴訟
    經濟之原則，使植基於正當法律程序所要求的被告最後陳述
    權（刑事訴訟法第290 條）之例外規定。查本案被告經本院
    合法傳喚，無正當理由不到庭，本院認本案為應科拘役之案
    件，依前述說明，爰不待其陳述逕行判決，附此敘明。
五、依刑事訴訟法第299 條第1 項前段、第306 條，刑法第339
    條第1 項、第30條第1 項前段、第2 項、第55條、第41條第
    1 項前段，刑法施行法第1 條之1 第1 項、第2 項前段，判
    決如主文。
本案經檢察官吳靜怡到庭執行職務。
中    華    民    國    100    年    1    月    27    日
                  刑事第五庭   審判長法  官  潘政宏
                                     法  官  劉淑玲
                                     法  官  石蕙慈
以上正本證明與原本無異。
如不服本判決應於收受判決後10日內向本院提出上訴書狀，並應
敘述具體理由。其未敘述上訴理由者，應於上訴期間屆滿後20日
內向本院補提理由書( 均須按他造當事人之人數附繕本) 「切勿
逕送上級法院」。
                                     書記官   羅婉榕
中    華    民    國   100    年    1     月    28    日
附錄本案論罪科刑法條：
中華民國刑法第339 條
（普通詐欺罪）
意圖為自己或第三人不法之所有，以詐術使人將本人或第三人之
物交付者，處5 年以下有期徒刑、拘役或科或併科1 千元以下罰
金。
以前項方法得財產上不法之利益或使第三人得之者，亦同。
前二項之未遂犯罰之。
中華民國刑法第30條
（幫助犯及其處罰）
幫助他人實行犯罪行為者，為幫助犯。雖他人不知幫助之情者，
亦同。
幫助犯之處罰，得按正犯之刑減輕之。
附表：
┌─┬───┬──────────┬─────┬─────┬──────────┐
│編│被害人│詐騙方式            │匯款時間  │匯款金額  │款項匯入帳號        │
│號│      │                    │          │          │                    │
├─┼───┼──────────┼─────┼─────┼──────────┤
│1 │蔡旻芳│先由一名女性詐騙集團│99年4 月│39,000元│翟廣英所申辦之聯邦商│
│  │      │成員於99年4 月11日撥│  11日17時│ 3,000元│業銀行中壢分行帳號為│
│  │      │打蔡旻芳之電話，佯稱│  17分許  │          │80.-000000000000號帳│
│  │      │係yahoo!奇摩拍賣網「│99年4 月│          │戶                  │
│  │      │彼兔betwo 流行時尚館│  11日17時│          │                    │
│  │      │」之服務人員，因公司│  21分許  │          │                    │
│  │      │記帳錯誤，有傳真給郵│          │          │                    │
│  │      │局要求取消這筆交易，│          │          │                    │
│  │      │後由另一名男性詐騙集│          │          │                    │
│  │      │團成員撥打蔡旻芳之電│          │          │                    │
│  │      │話，佯稱係郵局人員，│          │          │                    │
│  │      │要求蔡旻芳去查詢存款│          │          │                    │
│  │      │餘額，致蔡旻芳陷於錯│          │          │                    │
│  │      │誤並依指示匯款進入指│          │          │                    │
│  │      │定帳號內。          │          │          │                    │
├─┼───┼──────────┼─────┼─────┼──────────┤
│2 │林儷雯│先由一名詐騙集團成員│99年4 月│29,980元│同                上│
│  │      │於99年4 月10日撥打林│  11日17時│23,000元│                    │
│  │      │儷雯之電話，佯稱係「│  25分許  │ 2,000元│                    │
│  │      │玫瑰唱片行」之工作人│99年4 月│          │                    │
│  │      │員，因付款流程出錯，│  11日18時│          │                    │
│  │      │要求林儷雯以操作自動│  02分許  │          │                    │
│  │      │櫃員機之方式取消扣款│99年4 月│          │                    │
│  │      │，並佯稱會知會郵局人│  11日18時│          │                    │
│  │      │員暫時不要扣款，後由│  05分許  │          │                    │
│  │      │另一名詐騙集團成員撥│          │          │                    │
│  │      │打林儷雯電話，佯稱會│          │          │                    │
│  │      │暫時取消扣款，後該名│          │          │                    │
│  │      │詐騙集團成員於99年4 │          │          │                    │
│  │      │月11日撥打林儷雯之電│          │          │                    │
│  │      │話，要求以操作自動櫃│          │          │                    │
│  │      │員機之方式取消扣款，│          │          │                    │
│  │      │致林儷雯陷於錯誤並依│          │          │                    │
│  │      │指示操作自動櫃員機並│          │          │                    │
│  │      │匯款進入指定帳號內。│          │          │                    │
└─┴───┴──────────┴─────┴─────┴──────────┘